臺灣高雄地方法院民事判決　　　　　　 100年度訴字第1541號
原　　　告　黃櫻柑
訴訟代理人　陳建榮
被　　　告　洪翠娥
上當事人間請求損害賠償事件，本院民國100 年11月9 日言詞辯
論終，判決如下：
    主  文
被告應給付原告新臺幣肆拾玖萬壹仟貳佰玖拾玖元，及自民國ㄧ
百年四月十二日起至清償日止，按週年利率百分之五計算之利息
。
原告其餘之訴駁回。
訴訟費用由被告負擔二分之ㄧ，餘由原告負擔。
本判決得假執行。
原告其餘假執行之聲請駁回。
    事實及理由
甲、程序方面：
ㄧ、本件被告未於最後言詞辯論期日到場，核無民事訴訟法第38
    6 條所列各款情形，應依被告之聲請，由其一造辯論而為判
    決。
乙、兩造爭執要旨：
一、原告起訴主張：被告未考領重型機車駕照，於民國98年4 月
    2 日下午18時5 分許騎乘車號為YEB-282 號重型機車，於高
    雄市○○區○○路655 號前欲左轉至文自路南向北車道，疏
    未注意顯示方向燈、未讓行進中車輛先行即貿然起駛左轉，
    適原告騎乘車號為WRM-630 號輕型機車沿同路段北往南行駛
    至該處，詎閃避不及而兩車發生碰撞，致原告人車倒地並受
    有胝骨及尾骨骨折、左肩部及雙膝挫傷、軀幹多處挫傷及疑
    似轉化症等傷害（下稱本件事故）。伊因本件事故支出醫療
    費用新台幣（下同）40,349元、藥品及護具5100元、中藥材
    750 元、放射治療照片1,200 元、看護費210,000 元、就診
    交通費62,100元及修車費3,650 元，且因無法工作而受有薪
    資損失414,720 元，並因系爭事故致精神痛苦不堪而請求慰
    撫金30萬元。為此爰依侵權行為法律關係，聲明求為判令：
    被告應給付100 萬元及自100 年4 月12日起至清償日止按年
    息百分之五計算之利息；並願供擔保請准宣告假執行。
二、被告之答辯：被告對兩造發生車禍致原告受傷之事實不爭執
    ，對原告所提中藥材750 元、放射治療照片1,200 元及修車
    費3,650 元不爭執，但對原告所提醫療費用40439 元、藥品
    及護具5100元、工作損失414720元、就醫交通費62100 元、
    看護費用210000元、慰撫金30萬元等均爭執，原告未盡舉證
    責任，且請求賠償之金額過鉅又不合情理云云置辯。爰聲明
    求為判決：駁回原告之訴。
丙、得心證之理由：
一、原告主張被告未考領重型機車駕照，於98年4 月2 日下午18
    時5 分許騎乘車號為YEB-282 號重型機車，於高雄市○○區
    ○○路655 號前欲左轉至文自路南向北車道，疏未注意顯示
    方向燈、未讓行進中車輛先行即貿然起駛左轉，適原告騎乘
    車號為WRM-630 號輕型機車沿同路段北往南行駛至該處，詎
    閃避不及而兩車發生碰撞，致原告人車倒地並受有胝骨及尾
    骨骨折、左肩部及雙膝挫傷、軀幹多處挫傷及疑似轉化症等
    傷害。而被告因本件事故經本院以98年度審交簡字第4761號
    簡易判決、99年交簡上字第103 號判決判處有期徒刑3 月確
    定等情，有各該判決在卷可佐，並為被告所不爭執，堪信為
    實。
二、按因故意或過失，不法侵害他人權利者，負損害賠償責任；
    又不法侵害他人之身體或健康者，對於被害人因此喪失或減
    少勞動能力，或增加生活上之需要時，應負損害賠償責任；
    又不法侵害他人之身體、健康或其他人格法益而情節重大者
    ，被害人雖非財產上之損害，亦得請求賠償相當之金額，民
    法第184 條第1 項前段、第193 條第1 項、第195 條第1項
    分別定有明文。查被告洪翠娥因過失不法侵害原告之身體、
    健康等權利，已如前述，玆原告請求被告賠償之各項費用，
    是否應予准許，分述為次：
（一）醫療費用部分：原告主張因本件車禍先後至高雄榮民總醫
      院（下稱高雄榮總）、陳銀旺骨科診所（下稱陳銀旺診所
      ）、宏信中醫診所就診，業據其提出診斷證明書及各該醫
      療院所之醫療費用收據為證。經本院核算之結果，高雄榮
      總部分之收據，自付額總計為9339元，扣處證書費用後為
      8979元；陳銀旺診所部份之收據，自付額金額總計為9950
      元；宏信中醫診所掛號費用總計為 4900 元，宏信中醫診
      所內服藥及外用貼布之金額為 11640 元，扣除診斷證明
      書費用後為11240 元。以上金額總計為35069元(計算式：
      8979+9950 +4900+11240=35069)，經核上開費用均屬必要
      之醫療費用，應予准許。
（二）看護費用部分：原告主張因本件車禍，不良於行，需聘請
      看護六個月等情，業據本院向陳銀旺診所函查屬實，有該
      院回函及所附病歷表一份在卷可佐。又原告主張其委請婆
      婆莊秀美擔任看護，每月35000 元，共支付六個月，共支
      付看護費用21萬元等情，業據提出收據6 紙為證，堪信為
      實，被告空言否認原告有此支出，應不足採，原告請求此
      部分費用，自屬有理。
（三）工作損失部分：原告車禍發生前並未就業，雖無現實收入
      之具體資料可資審認，惟審酌現今家庭中，若無家庭主婦
      為煮飯、洗衣、清掃、看家、購物、育嬰等家務工作時，
      須另僱佣人代勞，故原告於家中處理家務及照顧兒女之勞
      動能力，不妨以另僱一傭人代勞而支出之報酬予以評價。
      參酌目前一般勞工之每月基本工資為 17280 元，應屬合
      理，依此計算，原告因此次車禍至少有六個月需他人看護
      ，無法從事家務，因此所產生之工作損失共計為 10 萬
      3680 元，原告此部份之請求為有理由，逾此部分之請求
      則難予准許。
（四）增加生活上之需要：原告主張本件事故支出藥品及護具5
      100 元、中藥材750 元、放射治療照片1,200 元，業據其
      提出各該收據為證，被告對中藥材及放射治療照片費用並
      無爭執，而原告因本件車禍受有骨折及多處傷害，其所出
      具之收據記載其購買護具及藥品之時間為98年5 月30日，
      其日期在本次傷害事故後兩個月內，自應認定上開費用屬
      治療或緩解本次傷害所需之必要費用。另原告因本件車禍
      先後至高雄榮總、陳銀旺診所、宏信中醫診所就診，已如
      前述，而原告主張其前往榮總就診16次、宏信中醫診所就
      診49次、陳銀旺診所142 次，亦提出各該單據並有各該院
      所回函為證，依原告所受上開傷勢，原告確有頻繁回診之
      必要，再原告所請求交通費係回診時自行開車所支出之油
      資費等，本院認原告主張以自行開車所支出之上開費用，
      作為計算其交通費支出之數額，尚屬必要而合理，而本院
      審酌現時油價、自原告住所至上開各該院所之行車距離約
      十分鐘，認原告賠償其自住處至各該院回診之來回油資，
      每次往返應以200 元計算，而原告共計回診207 次，則原
      告此部分所支出之交通費用應為41400 元。是原告請求回
      診交通費用41400 元即有理由，超過此金額之請求即無所
      據。以上總計金額為48450 元
       (5100+750+1200+41400=48450)。
（五）車輛毀損部分：按物被毀損時，被害人除得依民法第 196
      條請求賠償外，並不排除民法第213 條至第 215 條之適
      用，又依民法第 196 條請求賠償物被毀損所減少之價額
      ，得以修復費用為估定標準，但以必要者為限 (最高法院
      77年5 月19日第九次民事庭會議決議可供參酌）。原告因
      本件車禍支出造成其所騎乘之車號WRM-630 號輕型機車造
      成損壞，其修理費用零件部分為3650元等事實，業據提出
      估價單為佐，經核均屬必要項目，而該機車之車主陳建榮
      已當庭表明將此部份之損害請求權讓與原告，故原告請求
      被告賠償此部分費用，應屬有據。
（六）慰撫金部分：本院審酌原告因此次車禍確實其生理上及心
      理上之傷害，且在生活自理上亦產生諸多不便，並考量兩
      造之經濟狀況、職業收入等一切情狀，認被告應賠償原告
      15 萬 元之慰撫金為妥適。
      以上損害總額合計為55萬849 元（計算式：35069+210
      000+103680 +48450+3650+150000=550849）
三、末按，保險人依強制汽車責任保險法給付之保險金，視為加
    害人或被保險人損害賠償金額之一部分，加害人或被保險人
    受賠償請求時，得扣除之，強制汽車責任保險法第32條定有
    明文。查本件原告於本件車禍後，已向保險公司領取46300
    元、13250 元之汽車強制責任險保險金，業據原告訴訟代理
    人於審理期日時所陳明，堪信為實，是以此部分金額，應自
    原告所請求之賠償金額中剔除，故原告所得請求之金額為49
    萬1299元（計算式：000000-00000-00000=491299 ）。
四、綜上所述，原告請求被告賠償 49 萬 1299 元，及自起訴狀
    繕本送達被告翌日即 100 年 4 月 12 日起至清償日止，按
    週年利率百分之 5 計算之利息，為有理由，原告逾此範圍
    之請求，則屬無據，為無理由，應予駁回。
五、本判決原告勝訴部分所命被告給付之金額未逾50萬元，依民
    事訴訟法第389條第1項第5款，應依職權宣告假執行；至原
    告其餘假執行之聲請，因訴之駁回而失所依據，應予駁回。
六、結論：原告之訴，為一部有理由，一部無理由，依民事訴訟
    法第385 條第1 項前段、第79條、第389 條第1項 第5 款，
    判決如主文。
中    華    民    國   100    年    11    月    23    日
                  民事第一庭法  官  管安露
以上正本係照原本作成。
如對本判決上訴，須於判決送達後20日內向本院提出上訴狀。如
委任律師提起上訴者，應一併繳納上訴審裁判費。
中    華    民    國   100    年    11    月    23    日
                                書記官  顏妙芳